【裁判字號】    87,訴,905
【裁判日期】    890331
【裁判案由】    偽造有價證券等
【裁判全文】
臺灣彰化地方法院刑事判決                          八十七年度訴字第九五號
    公  訴  人  臺灣彰化地方法院檢察署檢察官
    被      告  戊○○
    被      告  丙○○
    右一人選任辯護人  李振祥律師
右列被告因偽造有價證券等案件，經檢察官提起公訴（八十七年度偵字第五二八八、
八一八四號），本院判決如左：
    主      文
戊○○意圖為自己不法之所有，而侵占離本人所持有之物，處罰金貳仟元，如易服勞
役，以參佰元折算壹日。
丙○○意圖供行使之用，而偽造有價證券，處有期徒刑參年貳月。偽造如附表所示之
支票壹張沒收。
    事     實
一、戊○○於民國（下同)八十七年二月四日二十三時許，在彰化縣彰化市○○路火
    車站前所拾獲甲○○所失竊（八十七年二月三日七時許，在彰化縣彰化市○○街
    一七六號前，車窗玻璃被打破而失竊，內有甲○○所有之彰化市第十信用合作社
    大竹分社票號ＡＤ0000000─0000000號二十三張空白支票、彰化
    一信、六信、十信及合庫之存摺各一本、圓型及方型印章各一枚）而離本人持有
    之皮包一只（內有上開空白支票二、三張、上開存摺數本及印章一、二枚等物）
    ，竟意圖為自己不法所有，將之侵占入己，攜回彰化縣彰化市○○路二段六七０
    巷九號住處。丙○○於八十四年間因過失致死案件，經本院判處有期徒刑一年，
    緩刑五年確定，於緩刑期間，仍不知悔改，因與戊○○係朋友關係，於八十七年
    二月五日上午九時許，至上開戊○○住處，欲向戊○○借款新台幣（下同）六萬
    元，因戊○○無錢可借，遂將上開拾獲皮包之情告知，並提示上開皮包，丙○○
    明知該皮包係戊○○拾獲之物，竟仍予收受，並意圖供行使之用，在不詳時間、
    地點，擅自在票號ＡＤ0000000號支票之發票人簽章欄上偽造甲○○之印
    文一枚，並於支票上填載金額（壹拾伍萬元整）及日期（八十七年三月十日），
    並於支票背面背書後，持交不知情之丁○○調現，嗣經提示因掛失止付不獲兌現
    始悉上情。
二、案經彰化縣警察局彰化分局報請及臺灣彰化地方法院檢察署檢察官自動檢舉偵查
    起訴。
    理      由
一、訊據被告戊○○坦承右揭事實不諱，核與被害人甲○○指述情節大致相符，並據
    證人乙○○結證明確，復有附表所示之支票影本可稽，本件事證明確，其犯行堪
    以認定。
二、訊據被告丙○○固坦承向戊○○借用上開支票，惟矢口否認有何犯行，辯稱：伊
    向戊○○借用之支票係開立完成的，伊並未私自填載日期及金額，且未加蓋甲○○之印章，當時戊○○未表明支票係拾獲云云。經查，右揭事實業據戊○○迭次
    供述甚明在卷，而被害人甲○○就其失竊之印章並非蓋於支票之印章一節亦陳明
    在卷，戊○○於偵查中雖先供稱借予丙○○之支票係空白的，後改稱出借時已開
    立完成，惟丙○○之兄李東奇曾聯絡乙○○，請其轉知戊○○至律師事務所商談
    ，李東奇亦有請乙○○好好跟戊○○談支票之事，叫戊○○承認支票是戊○○開
    立的，當時丙○○之父亦有在場等情，業據證人乙○○到庭證述明確，並當庭指
    認李東奇無訛，證人乙○○與戊○○僅為朋友，就系爭支票又無利害關係，所為
    之證言應可採信。而戊○○確於第二次偵查庭時，改稱交付之支票係已開立完成
    ，第三次才又改稱所交付者係空白支票，此有偵訊筆錄在卷可稽，是其所為未與
    丙○○父兄會面前據實陳述，會面後受其請託而翻供，事後發現丙○○欲推卸所
    有之責任，才於偵查中將受託之事向檢察官表明並再次據實以告之辯解，應可採
    信。至於丙○○之父李義雄及其兄李東奇雖到庭證稱不曾就系爭支票與戊○○洽
    談，惟其與丙○○關係密切，難期其就不利李東奇之事項據實陳述，是其所為之
    證言，不足採信。次查，丙○○自承當時欲向戊○○借款六萬元，且之前不曾向
    其借款過，倘丙○○只要借款六萬元，戊○○卻交付發票人為甲○○，面額十五
    萬元之支票一紙，且未表明支票係拾獲得來之情形下，丙○○豈會對於支票來源
    不加懷疑，亦未向付款銀行照會票信，又未要求戊○○背書之理。末查，丙○○
    供承系爭支票退票後，即以現金向丁○○換回該支票，是丙○○換回支票時即已
    知悉支票因掛失止付及印鑑不符而遭退票，如非其所偽造，衡情自會保留支票原
    本以便送鑑定，證明自己之清白，然丙○○卻指稱支票取回後已不知去向，況且
    ，經檢察官及本院命丙○○及戊○○當庭書寫「壹拾伍萬元整」結果，丙○○之
    字跡就拾之「才」、伍之「五」與系爭支票影本之筆法極相似，應可認係出自同
    一人。辯護人以系爭支票如為丙○○所偽造，丙○○應無背書後持向丁○○調現
    之理，惟丁○○係丙○○之父公司之客戶，業據丁○○於警訊陳明，而生意往來
    經常有收受票據之機會，是其對於如何確保並行使支票上之權利，必知之甚詳，
    丙○○為能順利持該支票調現，必在支票上背書，況且，丙○○在需錢孔急之情
    形下，挺而走險或心存憢悻均不無可能，尚難執此為有利丙○○之認定。綜上所
    述，被告丙○○之犯行堪以認定。
三、核被告戊○○所為，係犯刑法第三百三十七條侵占遺失物罪。被告丙○○所為，
    係犯刑法第三百四十九條第一項收受贓物及第二百零一條第一項之偽造有價證券
    罪，其偽造甲○○印文之行為係偽造有價證券之部分行為，行使偽造有價證券之
    低度行為，復為偽造之高度行度所吸收，均不另論罪。公訴人就丙○○收受贓物
    之犯行，雖漏未起訴，惟此與公訴人起訴並經本院判決有罪之偽造有價證券罪間
    ，有方法結果之牽連關係，為起訴之效力所及，本院自得併予審理，且應從一重
    之偽造有價證券罪論處。爰審酌被告二人犯罪之動機、目的、所生危害及犯罪後
    之態度等一切情狀，分別量處如主文所示之刑，並諭知易服勞役之折算標準。另
    丙○○所偽造如附表所示之系爭支票一紙，既不能證明業已滅失，爰併予宣告沒
    收。
據上論斷，應依刑事訴訟法第二百九十九條第一項前段，刑法第三百三十七條、第三
百四十九條第一項、第二百零一條第一項、第二百零五條、第五十五條、第四十二條
第二項，罰金罰鍰提高標準條例第一條前段、第二項，判決如主文。
中      華      民      國       八十九   年      三   月      三十一   日
                                          法      官
如不服本判決，應於判決送達後十日內，向本院提出上訴狀（須附繕本）。
附表
發票人：甲○○
發票日：八十七年三月十日
面額：壹拾伍萬元
付款銀行：彰化市第十信用合作社大竹分社
帳號：四一六─八
票號：ＡＤ0000000


司法院資訊處製作；財團法人民間司法改革基金會備份。
